臺灣高等法院高雄分院刑事判決　　　　100年度上訴字第862號
上　訴　人　臺灣屏東地方法院檢察署檢察官
被　　　告　黃義盛
上列上訴人因被告偽證等案件，不服臺灣屏東地方法院99年度訴
字第1256號中華民國100 年3 月3 日第一審判決（起訴案號：臺
灣屏東地方法院檢察署99年度偵字第1998號），提起上訴，本院
判決如下：
     主  文
上訴駁回。
     事  實
一、黃義盛前於民國99年2 月14日，在屏東縣萬丹鄉○○○段22
    0 地號土地上，因發現有水溝蓋9 個（下稱系爭水溝蓋），
    遂持往屏東縣潮州鎮福成行資源回收場變賣，旋於同日遭警
    調查，黃義盛為脫免己責，乃於警詢中陳述系爭水溝蓋係陳
    俊清所交付及囑其予以變賣等語，黃義盛、陳俊清因而經警
    以涉犯竊盜、贓物罪嫌移送臺灣屏東地方法院檢察署偵查。
    99年2 月15日上午11時56分許，在臺灣屏東地方法院檢察署
    第8 偵查庭，黃義盛經檢察官訊問後仍陳稱系爭水溝蓋係陳
    俊清所交付及囑其予以變賣，檢察官因而使黃義盛就陳俊清
    涉嫌犯罪部分作證，並向黃義盛諭知得拒絕證言之規定、具
    結義務及刑法偽證罪責，由黃義盛簽立證人結文。而後，檢
    察官向黃義盛訊問「你確定水溝蓋都是陳俊清叫你去賣？」
    ，黃義盛明知系爭水溝蓋實與陳俊清無關，竟基於偽證之犯
    意，以證人身分證述「我確定」，而就陳俊清之案情有重要
    關係事項為虛偽陳述，足以影響檢察官就陳俊清案件偵查之
    結果。嗣於99年5 月24日下午5 時43分許檢察官偵查中，因
    陳俊清否認與系爭水溝蓋有關，黃義盛乃於陳俊清案件裁判
    確定前自白上開證述為虛偽，陳俊清其後經臺灣屏東地方法
    院檢察署檢察官於99年10月31日以99年度偵字第1998號處分
    不起訴。
二、案經臺灣屏東地方法院檢察署檢察官主動偵查起訴。
     理  由
甲、有罪部分
一、被告黃義盛於上開時地供前具結後為上開證述之事實，有臺
    灣屏東地方法院檢察署99年2 月15日訊問筆錄及證人結文在
    卷可稽（見偵查卷第73－76頁），又被告黃義盛就陳俊清部
    分為不實證述一節，已經檢察官偵查後認無證據證明陳俊清
    有竊盜犯行而為不起訴處分，此有臺灣屏東地方法院檢察署
    檢察官99年度偵字第1998號不起訴處分書在卷可憑（見偵卷
    第100 頁），核與被告黃義盛坦承就陳俊清部分偽證之自白
    相符。又參以被告黃義盛證述系爭水溝蓋係受陳俊清囑咐予
    以變賣，將可能使檢察官對陳俊清追訴竊盜罪或贓物罪，足
    以影響檢察官就陳俊清案件偵查之結果，被告黃義盛上開證
    述即屬於案情有重要關係之事項。從而，被告黃義盛偽證犯
    行，事證明確，堪以認定。
二、核被告黃義盛所為，係刑法第168 條之偽證罪。又被告黃義
    盛前因搶奪、竊盜案件，於97年間經法院各判處有期徒刑1
    年、8 月及定應執行刑有期徒刑1 年6 月確定，又因搶奪案
    件，於97年間經法院判處有期徒刑1 年6 月，減為有期徒刑
    9 月確定，上開案件經法院裁定應執行有期徒刑2 年2 月確
    定，已於98年6 月20日假釋期滿未經撤銷視為執行完畢，有
    有臺灣高等法院被告前案紀錄表附卷可憑，其受徒刑之執行
    完畢後，5 年以內故意再犯有期徒刑以上之本罪，為累犯，
    應依刑法第47條第1 項規定加重其刑。再被告黃義盛於99年
    5 月24日下午5 時43分許檢察官偵查中自白上開證述為虛偽
    ，陳俊清其後經臺灣屏東地方法院檢察署檢察官於99年10月
    31日以99年度偵字第1998號處分不起訴，已如前述，是被告
    黃義盛於陳俊清案件裁判確定前自白虛偽證述，應依刑法第
    172 條規定減輕其刑。被告黃義盛上刑之加減應依法先加後
    減。
三、原審認被告黃義盛罪證明確，因而適用刑法第168 條、第47
    條第1 項、第172 條規定，並審酌被告黃義盛影響刑事案件
    偵查，無端耗費司法資源，妨害司法正義之實現，惟行為後
    坦承犯行，非無悔意等一切情狀，量處有期徒刑3 月。其認
    事用法，核無不合，量刑亦屬允當。公訴人上訴意旨指摘原
    判決此部分量刑過輕，為無理由，應予駁回。
乙、無罪部分
一、公訴意旨另以：被告黃義盛於99年2 月14日下午2 時許，在
    屏東縣萬丹鄉○○路252 號旁空地，見不詳竊賊所竊之水溝
    蓋9 面（即系爭水溝蓋，水溝蓋樣式不同，應非私人所有，
    為公有），置於該處以椰子樹葉遮掩待運出，遂加以竊取，
    得手後分於同日下午3 時6 分、5 時28分許，載至址設潮州
    鎮○○○段第583 之21地號土地之福成行資源回收場，賣予
    不知情之現場負責人陳漢隆，各得款新臺幣（下同）1 千54
    0 元及1 千300 元。因認被告黃義盛涉犯刑法第320 條第1
    項之普通竊盜罪嫌。
二、公訴人認被告黃義盛涉犯普通竊盜罪嫌，係以被告黃義盛於
    偵查中之自白及證人即福成行資源回收場現場負責人陳漢隆
    之證述、證人即屏東縣萬丹鄉○○路252 號旁空地所有人李
    秀梅之證述，並有現場照片、監視器畫面翻拍照片、資源回
    收場業收受物品登記彙整表附卷及1 千300 元扣案可佐，以
    此資為論據。
三、訊據被告黃義盛否認有竊盜犯行，辯稱其因見系爭水溝蓋被
    椰子樹葉遮蓋，且該處為開放之空地，一般人均可自由進出
    ，其乃認系爭水溝蓋是無主物，並非竊盜等語。
四、經查：
    (一)被告黃義盛於99年2 月14日下午3 時6 分及同日下午5 時
      28許持系爭水溝蓋至福成行資源回收場變賣各得款1 千54
      0 元及1 千300 元等事實，有監視器畫面翻拍照片及屏東
      縣警察局潮州分局中山路派出所資源回收場、舊貨業、委
      託寄售業收受物品登記彙整表附卷可稽（見偵查卷第18、
      31頁），且被告黃義盛亦坦承上情在卷，是被告黃義盛持
      有系爭水溝蓋之情，固堪認定。然被告黃義盛持有系爭水
      溝蓋或係竊盜、收受贓物、侵占遺失物、無主物先占等，
      原因不一，尚無從以被告黃義盛持有系爭水溝蓋遽認被告
      黃義盛有竊盜系爭水溝蓋之犯行，自仍應調查其他證據資
      以佐證。
    (二)被告黃義盛既否認有竊盜犯行，辯稱其因見系爭水溝蓋被
      椰子樹葉遮蓋，且該處為開放之空地，一般人均可自由進
      出，其乃認系爭水溝蓋是無主物，故拾取變賣，並非竊盜
      等語。又觀諸系爭水溝蓋之照片所示（見原審卷第32－34
      頁），系爭水溝蓋均係使用過之舊品，再證人李秀梅於警
      詢陳稱放置系爭水溝蓋之土地之地號為屏東縣萬丹鄉○○
      段220 號，該土地係其所有，但其未見過系爭水溝蓋，系
      爭水溝蓋亦非其失竊等語（見偵查卷第80、81頁）；另參
      以屏東縣政府警察局潮州分局曾於屏東縣萬丹鄉○○段22
      0 號土地張貼公告，內容為「若有民眾在此空地遺失『鐵
      製』水溝蓋者或知心何處有失竊者，請速與潮州分局中山
      路派出所連絡」，惟並無他人出面主張系爭水溝蓋權利，
      則系爭水溝蓋是否為他人所有失竊之物，已非無疑。況且
      ，亦無其他積極證據足證系爭水溝蓋係他人所有失竊之物
      ，被告黃義盛辯稱其因認系爭水溝蓋是無主物而拾取，並
      非竊盜等語，尚非全無可採。
    此外，復查無其他積極證據足證被告黃義盛有竊盜犯行，被
    告黃義盛之犯罪應屬不能證明。
五、原審以不能證明被告黃義盛犯罪而諭知無罪之判決，核無不
    合，檢察官上訴意旨指摘原判決不當，為無理由，應予駁回
    。
據上論斷，應依刑事訴訟法第368條，判決如主文。
本案經檢察官劉玲興到庭執行職務。
中    華    民    國  100     年    8     月    18    日
                    刑事第八庭  審判長法  官  洪兆隆
                                      法  官  張盛喜
                                      法  官  郭玫利
以上正本證明與原本無異。
竊盜部分不得上訴。
偽證部分，如不服本判決應於收受本判決後10日內向本院提出上
訴書狀，其未敘述上訴理由者，並得於提起上訴後10日內向本院
補提理由書狀（均須按他造當事人之人數附繕本）「切勿逕送上
級法院」。
中    華    民    國  100     年    8     月    19    日
                                      書記官  梁美姿
附錄本判決論罪科刑法條
中華民國刑法第168條：
於執行審判職務之公署審判時或於檢察官偵查時，證人、鑑定人
、通譯於案情有重要關係之事項，供前或供後具結，而為虛偽陳
述者，處 7 年以下有期徒刑。